臺灣高等法院刑事判決　　　　　　　　100年度上易字第156號
上　訴　人　　臺灣臺北地方法院檢察署檢察官
被　　　告　　蘇美月
上列上訴人因被告詐欺案件，不服臺灣臺北地方法院九十九年度
易字第二六九八號，中華民國九十九年十二月十四日第一審判決
（起訴案號：臺灣臺北地方法院檢察署九十九年偵字第一九一０
三號），提起上訴，本院判決如下：
    主  文
上訴駁回。
    理  由
一、本案經本院審理結果，認第一審判決對被告蘇美月被訴詐欺
    案件，以事証不足，為無罪之諭知，核無不當，應予維持，
    並引用第一審判決書記載之證據及理由（如附件）。
二、本案檢察官上訴意旨略以：
    (一)本件被告所有之系爭帳戶曾於九十七年十月十二日遭列為
      警示帳戶而凍結，而該日尚有一不詳之人匯入款項而無法
      提領，後於九十八年三月十八日重新核發金融卡，被告雖
      未領取，然係已知悉該款項非其所有，且因遭凍結而無法
      領取，嗣雖經解凍，雖可認其非貪心之人或非詐騙集團之
      車手，但亦可能係提領易彰顯其詐騙意圖而不敢提領，是
      尚無從如原審遽認其本案無幫助詐欺取財之犯意。
    (二)又原審以被告有中度精神障礙，智識程度不佳，然其前曾
      遭移送幫助詐欺取財罪嫌，為不起訴處分，既經司法調查
      程序，應已知悉將帳戶提供他人使用之嚴重性，惟於本案
      仍提供帳戶予詐騙集團使用，自不能以其智能不佳為由脫
      免罪責。
    (三)原審以被告並未收到對價，認應無預見詐騙集團會以其帳
      戶做為詐騙之用之認知，然實務上認提供帳戶幫助詐欺取
      財，並不限販賣帳戶者，尚包括應徵工作或申辦貸款而交
      付帳戶之情，是被告有無幫助犯意與有無收取對價係屬二
      事，並無關聯。又被告既係為申辦貸款而交付帳戶，然無
      交付提款卡及密碼之必要，且被告對於放款人之姓名、地
      址、放款成數、利息、還款方式等細節均無法明確交代，
      即放任對方為不法使用，即有幫助犯罪之未必故意。
    原審認事有誤，故請求將原判決撤銷，另為適當合法之判決
    等語。
三、經查：本件被告蘇美月所有之系爭郵局金融帳戶雖曾遭詐騙
    集團盜用而供作詐騙匯款工具，然當時僅係單純因遺失之存
    摺、提款卡遭盜用所致，此有臺灣臺北地方法院檢察署九十
    七年度偵字第二六一五四號不起訴處分書一件，在卷可按，
    要與本案情節並不相同，無足以前案認被告已有交付存摺、
    金融卡供詐騙使用，並經不起訴處分之經歷，仍再次提供他
    人使用之情。況被告領有中度精神障礙疾病之身心障礙手冊
    （原審卷第二八頁），其對於事理之理解、警戒，自較一般
    常人為低；且該帳戶並係被告專供其社會補助金入款所用，
    除於前因遺失遭盜用列警示管制期間外，迄至本案仍均逐月
    有補助金之匯入，此亦有該帳戶中華郵政之客戶歷史交易清
    單，在卷可稽（偵卷第三六～四二頁）。是若被告提供該帳
    戶、密碼供詐騙集團使用，則不啻連同其補助金之入款亦拱
    手送人。被告於警、偵、審理階段，均對其係為向地下錢莊
    借錢，而被要求須提供帳戶資料及提款卡、密碼，旋經友人
    提醒、警告恐係遭騙後，即於翌日至警局報案並向郵局辦理
    掛失之供述，均無二致（偵卷第四頁反面、原審卷第一四頁
    反面、本院一００年三月九日審判筆錄第四頁）甚明，況亦
    因被告之報警及掛失處理，成功使被害人該日匯入之款項因
    凍結帳戶而無法為詐騙集團領取，顯見被告確無幫助詐欺之
    意圖，亦未放任詐騙集團為不法使用其帳戶。是原審以被告
    領有中度精神障礙手冊，恐與一般人對於社會事物之警覺性
    或風險評估有所不同、且其使用之帳戶尚有固定補助款匯入
    ，不致以其供作他人詐騙工具、及被告因向地下錢莊借錢，
    恐遭詐騙集團利用被害人之輕率、無經驗而騙取帳戶存摺、
    提款卡及密碼等情，而為被告無罪之諭知，採証認事，經核
    均無違誤。公訴人未提出其他具體積極事証，使法院達於無
    合理懷疑且可形成被告有罪之確証，猶以前詞推論被告具不
    確定之幫助詐欺犯意，乃無理由，上訴應予駁回。
四、據上論斷，應依刑事訴訟法第三百六十八條、第三百六十四
    條、第三百七十三條，判決如主文。
本案經檢察官李叔芬到庭執行職務。
中    華    民    國   一００  年    三   月    卅    日
                  刑事第四庭審判長法  官  陳筱珮
                                  法  官  邱滋杉
                                  法  官  陳玉雲
以上正本證明與原本無異。
不得上訴。
                                  書記官  柳秋月
中    華    民    國   100    年    3     月    30    日